臺灣臺南地方法院刑事判決　　　　　　　 94年度訴字第399號
公　訴　人　臺灣臺南地方法院檢察署檢察官
被　　　告　乙○○　男　42歲.
指定辯護人　本院公設辯護人余訓格
上列被告因強盜案件，經檢察官提起公訴（94年度偵字第3047號
），本院判決如下：
    主  文
乙○○意圖為自己不法之所有，攜帶兇器，以脅迫至使不能抗拒
，而取他人之物，未遂，累犯，處有期徒刑肆年。
    事  實
一、乙○○曾因麻醉藥品管理條例、肅清煙毒條例、竊盜等案件
    ，經本院分別判處有期徒刑八月、三年六月及八月確定，經
    定應執行有期徒刑四年八月，於民國（下同）九十一年十一
    月十二日縮刑期滿視為執行完畢，猶不知悔改，竟於九十四
    年三月一日上午四時二十一分許，基於意圖為自己不法所有
    之犯意，戴全罩式安全帽一頂及手套一雙，並攜帶其所有之
    塑膠袋一只、滅火器一個及客觀上具有危險性之藍波刀一把
    ，進入臺南縣永康市○○街二七七號富而樂超商店內，以右
    手持藍波刀朝店員丙○○揮舞，並高喊：「搶劫」之方式，
    脅迫丙○○交出店內現金、菸酒，至使丙○○因畏懼其持刀
    ，恐遭傷害而不能抗拒，不得已依其指示，陸續將收銀機內
    之全部現金共新臺幣（下同）一千三百零一元及貨架上之洋
    酒七瓶、香菸八十五包放入乙○○左手所持之塑膠袋內，過
    程中塑膠袋因裝入太多物件而破裂，袋內現金及菸、酒均掉
    落在地，乙○○見狀蹲下撿拾，丙○○則趁機奪下乙○○手
    持之藍波刀，乙○○乃未取得任何財物，即向店外奔逃，而
    未得逞，經丙○○一路尾追至永康市○○街一六五號前遇巡
    邏員警，經警當場逮捕，並扣得藍波刀一把、滅火器一個、
    塑膠袋一只、安全帽一頂、手套一雙及乙○○強盜未得手之
    現金一千三百零一元、洋酒七瓶及香菸八十五包。
二、案經臺南縣警察局永康分局報請臺灣臺南地方法院檢察署檢
    察官偵查起訴。
    理  由
一、被告乙○○於本院審理時對於上揭事實均坦承不諱（見本院
    九十四年四月十三日審理筆錄），而被告之上開自白，經核
    與被害人丙○○於警詢中所陳述之詞大致相符（見臺南縣警
    察局永康分局警卷第六頁至第八頁），並有臺南縣永康分局
    扣押物品目錄表一紙及刑案現場照片二十四幀在卷可資佐證
    ，而扣案之全罩式安全帽一頂、手套一雙、塑膠袋一只、滅
    火器一個及藍波刀一把，足證被告乙○○確有於前開時、地
    ，戴全罩式安全帽及手套，並攜帶其所有之塑膠袋一只及客
    觀上具有危險性之藍波刀一把、滅火器一個，進入臺南縣永
    康市○○街二七七號富而樂超商店內，以右手持藍波刀朝店
    員丙○○揮舞，並高喊：「搶劫」之方式，脅迫丙○○交出
    店內現金、菸酒，至使丙○○因畏懼其持刀，恐遭傷害而不
    能抗拒，將收銀機內之全部現金一千三百零一元及貨架上之
    洋酒七瓶、香菸八十五包放入其左手所持之塑膠袋內，至為
    顯然，益徵被告主觀上確有意圖為自己不法所有之強盜犯意
    ，要屬明灼。而被告強盜之過程中，由於塑膠袋裝入太多物
    件而破裂，袋內現金及菸、酒均掉落在地，乙○○見狀蹲下
    撿拾，證人丙○○則趁機奪下被告乙○○手持之藍波刀，被
    告乃未取得任何財物，即向店外奔逃乙節，復據被告於警詢
    中供述無訛（見同警卷第二頁），經核與證人丙○○所證述
    之情節大致相符（見同警卷七頁），足證被告固有著手實施
    強盜之行為，然並未得手，殆無疑義。被告乙○○固另辯稱
    ：「我是因為吃解毒藥物之後，興起想要搶超商之念頭」云
    云。惟查：被告就犯案之過程均頗為清楚，包括持藍波刀、
    滅火器及攜帶塑膠袋，並戴全罩式安全帽，高喊「搶劫」等
    語，其過程顯然經事先精細規劃，況被告行搶前是否有服用
    解毒藥物，尚非無疑，縱使確有服用解毒藥物，然一般藥物
    均經主管機關嚴格檢驗後始得上市，並須醫生之配方始得服
    用，被告稱服用解毒藥物使其產生「強盜」之念頭，致其精
    神不濟云云，顯與常情不符，諉無可採。綜上各情相互勾稽
    ，被告之自白經核與前開被害人、證人所陳述之事實相符而
    屬可信，至於其辯稱行為時精神不濟乙節，顯係臨訟諉責之
    詞，不足採信。本件事證明確，被告之前開犯行，洵堪認定
    。
二、按刑法第三百二十一條第一項第三款之攜帶兇器竊盜罪，係
    以行為人攜帶兇器竊盜為其加重條件，此所謂兇器，其種類
    並無限制，凡客觀上足對人之生命、身體、安全構成威脅，
    具有危險性之兇器均屬之，且祇須行竊時攜帶此種具有危險
    性之兇器為已足，並不以攜帶之初有行兇之意圖為必要，是
    以，螺絲起子、鉗子等一般家庭日常工具，只要客觀上足對
    人之身體、生命構成威脅，即屬該款所指之兇器；次按強盜
    罪之著手，應以實施強暴、脅迫等行為為標準，本件原判決
    依憑被害人之指訴及上訴人供述之情節，認定上訴人…已經
    明白表示其有劫財之犯意，且以尖刀脅迫被害人不得擅離廁
    所，否則將予殺害之不法手段，致使被害人不能抗拒，依上
    開說明顯已著手強盜之行為，最高法院七十九年度台上字第
    五二五三號判例意旨、司法院七十四年廳刑一字第三一三號
    函及最高法院八十七年度臺上字第二八八號判決均可資參照
    。準此以觀，本件被告使用之藍波刀一把及滅火器一個，客
    觀上既具有危險性，且質地堅硬，足以傷害人之身體及危害
    人之生命，顯具危險性，應認係屬兇器至明。核被告乙○○
    所為，係犯刑法第三百三十條第一項加重強盜未遂罪。被告
    著手於強盜行為之實施而未得手，為未遂犯，應依刑法第二
    十六條第一項前段之規定，按既遂犯之刑減輕之。查乙○○
    曾因麻醉藥品管理條例、肅清煙毒條例、竊盜等案件，經本
    院分別判處有期徒刑八月、三年六月及八月確定，經定應執
    行有期徒刑四年八月，於九十一年十一月十二日縮刑期滿視
    為執行完畢，有臺灣高等法院被告全國前案紀錄表在卷可按
    ，其於五年內再犯本件最重本刑為有期徒刑以上之罪，為累
    犯，應依刑法第四十七條之規定加重其刑，並依法先加後減
    。爰審酌被告犯罪之動機、目的係為貪圖不法利益，另酌以
    被告正值壯年，不思以正當方法賺取財物，竟攜帶兇器以脅
    迫方式，致使證人丙○○不能抗拒，而強取「富而樂超商」
    之財物，造成財物上損失，影響社會秩序甚鉅、惟被告犯後
    坦認犯行，顯見態度良好，尚知所悔悟等一切情狀，量處如
    主文所示之刑，以資儆懲。另扣案之藍波刀一把、滅火器一
    個及塑膠袋一只均係被告所有供犯罪所用之物，有扣押物品
    清單一紙在卷可考，爰依刑法第三十八條第一項第二款之規
    定宣告沒收。至於全罩式安全帽一頂、手套一雙，為被告防
    免被查獲而供犯
    本件強盜案件所用之物，亦依同條項第二款之規定宣告沒收
    。另被告尚未建立自己支配持有關係下之現金一千三百零一
    元、洋酒七瓶、香菸八十五包，均非被告所有之物，而係「
    富而樂超商」所有之財產，爰不另宣告沒收，附此敘明。
據上論斷，應依刑事訴訟法第二百九十九條第一項前段，刑法第
三百三十條第一項、第二十六條第一項前段、第四十七條、第三
十八第一項第二款，判決如主文。
本案經檢察官甲○○到庭執行職務
中　　華　　民　　國　　94　　年　　4　　 月　　27　　日
                  臺灣臺南地方法院刑事第十二庭
                      審判長法  官  謝瑞龍
                            法  官  徐千惠
                            法  官  黃翰義
以上正本證明與原本無異。
如不服本判決，應於判決送達後10日內，向本院提出上訴狀。
　　　　　　　　　　　　　　書記官　林憶梅
中　　華　　民　　國　　94　　年　　4　　月　　 29　　日
附錄本案論罪科刑法條全文：
中華民國刑法第330條
犯強盜罪而有第321條第1項各款情形之一者，處七年以上有期徒
刑。
前項之未遂犯罰之。
        +
